【裁判字號】    95,上訴,875
【裁判日期】    950831
【裁判案由】    違反毒品危害防制條例
【裁判全文】
臺灣高等法院臺南分院刑事判決         95年度上訴字第875號
上  訴  人
即  被  告  甲○○
上列上訴人因違反毒品危害防制條例案件，不服臺灣臺南地方法
院95年度訴字第464號中華民國95年6月30日第一審判決（起訴案
號：臺灣臺南地方法院檢察署95年度營毒偵字第18號，併辦案號
：同署95年度營毒偵字第164、288號、95年度毒偵字第1788號）
，提起上訴，本院判決如下：
    主  文
上訴駁回。
    事  實
一、甲○○前於民國（下同）八十九年間，因違反毒品危害防制
    條例案件，經臺灣高雄地方法院以八十九年度毒聲字第九三
    七一號裁定送觀察、勒戒後，認有繼續施用毒品之傾向，再
    經臺灣高雄地方法院以八十九年度毒聲字第一○○二五號裁
    定令入戒治處所施以強制戒治，因戒治執行滿三月後，認無
    繼續戒治之必要，而以九十年度毒聲字第三一九八號裁定停
    止戒治，所餘戒治期間付保護管束，九十年六月十二日停止
    戒治釋放，九十年十二月二十六日保護管束期滿未經撤銷而
    強制戒治執行完畢，並經臺灣高雄地方法院檢察署檢察官以
    九十一年度戒毒偵字第四○號為不起訴處分確定。甲○○另
    於九十一年間，均因違反毒品危害防制條例案件，分別經臺
    灣高雄地方法院以九十一年度訴字第二四一四號、九十一年
    度易字第二七七一號，判處有期徒刑八月及二月，二罪再經
    定應執行刑有期徒刑九月確定，於九十三年九月二十三日執
    行完畢出監。詎其於上開強制戒治及有期徒刑執行完畢後五
    年內，復基於施用第一級毒品之概括犯意，自上開有期徒刑
    九十三年九月二十三日執行完畢出監後起至九十五年四月一
    日上午八時止，在其位於臺南縣柳營鄉太康村太康二二之一
    八號之住處及臺南縣新營市○○路五號公園附近、五號公園
    男廁所內，以將第一級毒品海洛因粉末溶解於水後再以針筒
    注射手臂之方式，連續施用海洛因多次。嗣先後(1)於九十四
    年十一月二十一日某時，在臺南縣新營市○○路（新營火車
    站停車場），因涉嫌竊盜經警當場查獲；(2)於九十五年三月
    三十日十三時三十分，在台南縣後壁鄉新東村二○○號，因
    偷竊電纜線等物為警當場逮捕；(3)於九十五年四月一日中午
    十二時許，在臺南縣警察局新營分局太宮派出所內調查交通
    事故時查獲。上開查獲日均經警採尿送驗呈海洛因人體代謝
    物嗎啡陽性反應，而查悉上情。
二、案經臺南縣警察局新營分局報請臺灣臺南地方法院檢察署檢
    察官偵查起訴暨同分局、臺南縣警察局白河分局報請同署檢
    察官移請併案審理。
    理  由
一、上開犯罪事實，業據被告甲○○於原審審理時自白不諱，而
    被告先後於九十四年十一月二十一日、九十五年三月三十日
    、九十五年四月一日為警採尿送驗結果，均呈海洛因人體代
    謝物嗎啡陽性反應，有長榮大學於九十四年十二月七日、九
    十五年五月九日、九十五年四月二十日出具之確認報告各一
    份及臺南縣警察局新營分局採取尿液編號對照表、採取尿液
    名冊各二份，臺南縣警察局白河分局採尿送驗編號名冊一份
    在卷為憑。足見被告上開自白核與事實相符，應可採信。
二、按觀察、勒戒或強制戒治執行完畢釋放後，五年內再犯毒品
    危害防制條例第十條施用第一、二級毒品之罪者，檢察官應
    依法追訴，毒品危害防制條例第二十三條第二項，定有明文
    。查被告於八十九年間，因違反毒品危害防制條例案件，經
    臺灣高雄地方法院以八十九年度毒聲字第九三七一號裁定送
    觀察、勒戒後，認有繼續施用毒品之傾向，再經臺灣高雄地
    方法院以八十九年度毒聲字第一○○二五號裁定令入戒治處
    所施以強制戒治，因戒治執行滿三月後，認無繼續戒治之必
    要，而以九十年度毒聲字第三一九八號裁定停止戒治，所餘
    戒治期間付保護管束，九十年六月十二日停止戒治釋放，九
    十年十二月二十六日保護管束期滿未經撤銷而強制戒治執行
    完畢，並經臺灣高雄地方法院檢察署檢察官以九十一年度戒
    毒偵字第四○號為不起訴處分確定等情，有臺灣臺南地方法
    院檢察署刑案資料查註紀錄表、臺灣高等法院被告前案紀錄
    表及在監在押全國紀錄表、不起訴處分書各一份附卷可稽。
    被告於前次強制戒治執行完畢後五年內再犯本件施用第一級
    毒品之罪，事證明確，犯行洵堪認定，應予依法論科。
三、查海洛因屬毒品危害防制條例第二條第二項第一款所列之第
    一級毒品。故核被告所為，係犯毒品危害防制條例第十條第
    一項之施用第一級毒品罪。被告非法持有第一級毒品海洛因
    之低度行為，為其施用之高度行為所吸收，不另論罪。其先
    後多次施用第一級毒品之犯行，時間緊接，犯罪構成要件相
    同，顯係基於概括犯意反覆為之，為連續犯，應依刑法第五
    十六條之規定論以一罪，並依法加重其刑。至被告自九十四
    年十一月二十一日起至九十五年四月一日上午八時許止之連
    續施用第一級毒品犯行（即臺灣臺南地方法院檢察署九十五
    年度營毒偵字第一六四號）、自九十五年三月二十七日起至
    同年月三十日止之連續施用第一級毒品犯行（即同署九十五
    年度毒偵字第一七八八號），雖未據起訴，然檢察官就犯罪
    事實一部起訴者，其效力及於全部，上揭移送併案審理部分
    與本案檢察官起訴論罪科刑之部分，具有連續犯之關係，已
    如前述，本院自應就檢察官上揭移送併案審理部分，一併加
    以審判；而公訴意旨雖認被告自九十二年一月十四日出戒治
    所起至九十四年十一月二十日止，有施用海洛因之犯行，惟
    業經於原審到庭之公訴人當庭減縮犯罪事實始點係自九十三
    年九月二十三日起，基於檢察一體原則，自應以到庭檢察官
    到庭後陳述之犯罪事實為本件起訴效力之範圍，附此敘明。
    又被告於九十一年間，均因違反毒品危害防制條例案件，分
    別經臺灣高雄地方法院以九十一年度訴字第二四一四號、九
    十一年度易字第二七七一號，判處有期徒刑八月及二月，二
    罪再經定應執行刑有期徒刑九月確定，而於九十三年九月二
    十三日執行完畢出監等情，有上開刑案資料查註紀錄表及被
    告前案紀錄表在卷可參，其於前開有期徒刑執行完畢後五年
    內故意再犯本件有期徒刑以上之罪，不論依修正前之刑法第
    47條，或修正後之刑法第47條第1項之規定，均構成累犯，
    對被告而言並無有利或不利之情形，自不生新舊法比較之問
    題，應逕依修正前之刑法第47條，論以累犯，並遞加重其刑
    。另被告行為後，刑法第56條連續犯之規定，業於94年1月7
    日修正公布刪除，並於95年7月1日施行，則被告之犯行，因
    行為後新法業已刪除連續犯之規定，此刪除雖非犯罪構成要
    件之變更，但顯已影響行為人刑罰之法律效果，自屬法律有
    變更，依新法第2條第1項規定，比較新、舊法結果，仍應適
    用較有利於被告之行為時法律即舊法論以連續犯（最高法院
    95年第8次刑事庭會議決議參照）。
四、原審以被告罪證明確，適用毒品危害防制條例第十條第一項
    ，刑法第十一條前段、修正前刑法第五十六條、第四十七條
    ，並審酌被告經觀察、勒戒、強制戒治及有期徒刑之處遇措
    施後，猶未能深切體認毒品危害己身之鉅，及早謀求脫離毒
    害之道，反而於出監出所後隨即再犯，未見有何警惕及悔意
    ，足徵被告依賴毒品至深，自有使其接受相當時期監禁處遇
    之必要，惟被告於原審審理時坦承犯行，犯後態度尚可，且
    施用毒品固戕害個人健康，然未侵害他人權益、犯罪手段平
    和及其智識程度等一切情狀，量處有期徒刑十月，認事用法
    ，核無不合，量刑亦堪認妥適。被告空言上訴而指摘原判決
    不當，尚非有理由，應予駁回。
五、又行為後法律有變更者，依修正前刑法第2條第1項之規定，
    以適用裁判時法為原則，如行為時法有利於行為人，則例外
    適用行為時法；依修正後刑法第2條第1項規定，以適用行為
    時法為原則，惟如裁判時法有利於行為人，則例外的適用裁
    判時法。以往實務見解，認原判決未及比較適用新舊法時，
    上訴後，雖比較結果以舊法有利於行為人，而原判決別無其
    他撤銷事由，仍應由本院以此為由撤銷改判。惟修正後之規
    定係以適用行為時法為原則，因此原判決雖未及比較適用，
    然上訴本院後，經比較新舊法，行為後之法律並非較有利於
    行為人，仍應適用行為時法，則原判決關於連續犯部分適用
    行為時法即無不當，自不構成撤銷之事由，併此敘明。
六、被告經合法傳喚，無正當之理由不到庭，爰不待其陳述，逕
    行判決。
據上論斷，應依刑事訴訟法第368條、第371條，判決如主文。
本案經檢察官王碧霞到庭執行職務。
中    華    民    國    95    年    8     月    31    日
                  刑事第三庭    審判長法  官  陳義仲
                                      法  官  張世展
                                      法  官  陳顯榮
以上正本證明與原本無異。
如不服本判決，應於收受本判決後十日內向本院提出上訴書狀。
其未敘述上訴理由者並得於提起上訴後十日內向本院補提理由書
狀（均須按他造當事人之人數附繕本）「切勿逕送上級法院」。
                                      書記官  陳嘉琍
中    華    民    國    95    年    8     月    31    日
附錄法條：
毒品危害防制條例第十條第一項：
施用第一級毒品者，處六月以上五年以下有期徒刑。


司法院資訊處製作；財團法人民間司法改革基金會備份。
